【裁判字號】    99,交聲,72
【裁判日期】    990323
【裁判案由】    聲明異議
【裁判全文】
臺灣臺南地方法院交通事件裁定      99年度交聲字第72號
移送機關    交通部公路總局嘉義區監理所麻豆監理站
異議人即
受處分人    甲○○
上列受處分人因違反道路交通管理處罰條例案件，對於交通部公
路總局嘉義區監理所麻豆監理站民國99年1月11日所為之裁決處
分（處分案號：麻監裁罰字第裁75-ZDR022143號），聲明異議，
本院裁定如下：
    主  文
原處分撤銷。
甲○○不罰。
    理  由
一、原處分意旨略以：異議人即受處分人甲○○（下稱異議人）
    所有之牌照號碼0422-NU號自小客車，於民國98年10月10 日
    04時23分許，行經國道高速公路新市收費站北上第7車道，
    有「駛進收費站繳費時，未依標誌指示過站繳費」（未申裝
    戶行駛電子收費車道）之情形，經內政部警政署國道公路警
    察局第四警察隊（以下稱舉發機關）予以製單逕行舉發，嗣
    交通部公路總局嘉義區監理所麻豆監理站（下稱移送機關）
    ，以異議人違規事實明確，依道路交通管理處罰條例第27條
    第1項之規定，裁處罰鍰新臺幣（下同）3,000元。
二、聲明異議意旨略以：其所有車號0422-NU號之紅色裕隆汽車
    於95年10月因已不堪修復，且無力繳納罰款，遂將該車委由
    第三人梁拱祥經營之立祥汽車保養廠代為處理報廢車輛及回
    收事宜，孰料車牌及車內車籍資料遺失，嗣後其陸續接獲其
    他車輛盜用該車牌之交通違規事件，因異議人已非汽車所有
    人，更非汽車駕駛人，實不應由異議人負擔裁罰，為此聲明
    異議，請求撤銷原處分等語。
三、按道路交通管理處罰條例第92條第3項規定授權訂定之違反
    道路交通管理事件統一裁罰基準規定，行駛高速公路，於駛
    進收費站繳費時，未依標誌、標線、號誌指示過站繳費之違
    規行為，係違反道路交通管理處罰條例第33條第3項之規定
    。查，本案違規行為係未申裝戶行駛電子收費車道，有內政
    部警政署國道公路警察局98年12月25日公警局交字第ZDR022
    143號舉發違反道路交通管理事件通知單1份附卷可參，本應
    依道路交通管理處罰條例第33條第3項規定予以裁處，始為
    適當，舉發機關誤依同法第27條第1項予以舉發，移送機關
    未予審查，遽依同法第27條第1項予以裁處，顯有誤用法規
    之處，合先敘明。
四、次按除前二項外，其他違反管制規定之行為，處駕駛人新臺
    幣六百元以上一千二百元以下罰鍰，道路交通管理處罰條例
    第33條第3項定有明文。因此，汽車駕駛人始為上開條例之
    處罰對象。
五、經查：
  (一)移送機關指稱牌照號碼0422-NU號自小客車（下稱系爭車輛
    ）於98年10月10日4時23分許，有經人駕駛駛進收費站時，
    「未依標誌指示過站繳費」之行為，固有內政部警政署國道
    公路警察局98年12月25日公警局交字第ZDR022143號舉發違
    反道路交通管理事件通知單1份附卷可參，惟異議人以其已
    於95年10月將該車交由立祥汽車保養廠代為處理報廢車輛及
    回收事宜，其已非系爭汽車之所有人或駕駛人等語置辯。
  (二)異議人陳稱已於95年10月將系爭車輛委託第三人梁拱祥經營
    之立祥汽車保養廠代為處理報廢車輛及回收事宜乙節，業據
    其提出立祥汽車保養廠開立之報廢汽車引擎買賣契約書1份
    為證，且據證人梁拱祥於本院99年度交聲字第54號案件調查
    時到庭具結證稱：「當時甲○○的車子引擎壞了，但是維修
    對他而言不經濟，當時是甲○○有欠燃料稅、牌照稅，所以
    無法報廢，因此他將車子與牌照交給我，要求我代為處理。
    因為我們報廢車輛通常都累積4、5台車輛後再請報廢廠來運
    走，但是當時要報廢的車輛只有二輛而已」、「該車報廢這
    件事情已經很久了，大約在96、97年時異議人將車開到保養
    廠，後來說要報廢」等語在卷，有上開交通事件裁定1份附
    卷可參，衡情證人梁拱祥與異議人雖然熟識，但二人間並無
    親屬、僱傭關係，復無利害夙怨，自難認證人梁拱祥有為異
    議人矯飾陳述之理由，況本案僅係處以罰鍰之交通違規案件
    聲明異議，按理推斷證人應不至於甘冒7年以下偽證罪刑事
    訴追之風險，僅追求600元行政裁罰之免罰，故證人梁拱祥
    之上開證詞，應可認為真實。準此，異議人辯稱其於本件違
    規行為發生於98年10月10日時已非系爭車輛所有人乙節，足
    堪採信。
六、綜上所述，異議人既於95年10月將系爭車輛委由第三人代為
    報廢及回收，已非該車之所有權人，而移送機關又未提出其
    他事證足資證明異議人為本件違規行為發生時係該車之駕駛
    人，則移送機關貿然對之予以裁罰，於法即有未合。故應由
    本院裁定將原處分撤銷，並另為異議人不罰之諭知，以資適
    法。
七、據上論斷，應依道路交通管理處罰條例第87條第2項、道路
    交通案件處理辦法第20條，裁定如主文。
中    華    民    國    99    年    3     月    23    日
                     交通法庭   法  官   陳淑勤
以上正本證明與原本無異。
如不服本裁定，應於送達後5日內，向本院提出抗告狀。
                                書記官   謝國欽
中    華    民    國    99    年    3     月    23    日

司法院資訊處製作；財團法人民間司法改革基金會備份。
